【裁判字號】    92,訴,1861
【裁判日期】    921218
【裁判案由】    妨害自由
【裁判全文】
臺灣臺中地方法院刑事判決                        九十二年度訴字第一八六一號
    公  訴  人  臺灣臺中地方法院檢察署檢察官
    被      告  丁○○
    選任辯護人  林文成律師
右列被告因妨害自由案件，經檢察官提起公訴（九十一年度偵字第一八四六二號），
本院判決如左：
    主  文
丁○○共同以非法方法，剝奪人之行動自由，處有期徒刑陸月，如易科罰金，以佰
元折算壹日。
    事  實
一、丁○○綽號「黑松」，於民國九十一年七月二十五日晚上八時許，夥同其友人張
    孟湖（未據檢察官起訴）、綽號「小偉」（音譯）之姓名年籍不詳成年男子及一
    名姓名年籍不詳之成年男子（下稱丁○○等四人），於酒後共乘車牌號碼不詳之
    賓士廠牌黑色自用小客車一輛，前往臺中縣新社鄉○○村○○街○段三九０號李
    振發所經營之「新社便當店」欲找尋李振發。當丁○○等一行人抵達「新社便當
    店」對面馬路後，旋下車進入新社便當店，丁○○即向正在唱歌之客人甲○○質
    問：綽號「阿發」（即李振發）在不在，當甲○○回答稱不在後，丁○○竟叫甲○○走出店外，以徒手毆打甲○○頭部一下（未成傷，亦未據告訴）。隨後，丁○○再質問店內另一名顧客丙○○，惟丙○○因丁○○口氣不佳而大聲回答，丁○○認丙○○在辱罵他，丁○○等四人竟共同基於妨害自由之犯意聯絡，由丁○○比畫手勢示意上開同夥三名男子將丙○○押走，惟因丙○○極力掙脫不從，丁○○遂自其腰後方取出疑似黑色短槍一支（未扣案，形體不明，無從證明有無殺
    傷力），朝丙○○後腦勺敲下，其後，再朝鼻樑敲打，造成丙○○當場流血受傷
    （傷害部分未據告訴），丁○○等四人即以此方法強押丙○○離開新社便當店至
    店外上開自用小客車停放處，而以此非法之方法剝奪丙○○之行動自由，適渠等
    行至該小客車旁而欲強拉丙○○上車之際，丙○○乃趁隙掙脫逃離現場，並一路
    奔跑至臺中縣警察局東勢分局新社分駐所（下稱新社分駐所）內躲避，始恢復自
    由。嗣於同日下午八時三十分許，經李振發以電話報案稱其店內發生糾紛，新社
    分駐所員警接獲通知後趕往李振發住處了解案情，並請李振發偕同丙○○、甲○○、乙○○等人至分駐所製作筆錄後，始查悉上情。
二、案經臺中縣警察局東勢分局移送臺灣臺中地方法院檢察署檢察官偵查起訴。
    理  由
一、訊據被告丁○○雖坦承於上揭時、地對被害人丙○○為傷害之行為，惟矢口否認
    有何妨害自由之犯行，辯稱：當天伊在新社便當店約丙○○去續攤，丙○○本來
    說要去，後來又說不去，而且用三字經辱罵伊，伊才動手打他；伊係順手從口袋
    拿手機敲打丙○○，不是拿槍；伊並沒有強押丙○○上車，只是互相拉扯、打架
    而已云云。經查：
（一）右揭事實，業據被害人丙○○於警詢時指訴：「（問：他們共有多少人毆打你
      ？用何種兇器？）黑松跟他的小弟毆打我、用槍柄打我，他們共有四個人乘坐
      一輛賓士轎車：：：。」、「（問：黑松因何事毆打你？）我當時在新社便當
      店吃飯，對方下車走進來問說老闆在嗎？然後將我欲押上車時，我立刻逃離現
      場：：：。」、「（問：丁○○於九十一年七月二十五日二十時許究持何物毆
      傷你？是否夥同另三名不知年籍之男子要強押你上車？）當時丁○○持一支黑
      色類是（應係「似」之誤）鐵器之物品打傷我鼻樑及頭部等部位（如相片），
      另打傷我後丁○○便夥同另三名不知年籍之男子要強押我上車帶離現場。」等
      語明確（見九十一年度偵字第一八四六二號偵查卷第四頁反面、第六頁反面）
      。核與現場目擊證人乙○○（即李振發之子）於警詢時證稱：「：：：從車子
      下來丁○○及三名男子迅速衝入店中，丁○○便徒手向在店中甲○○後腦重擊
      一次，同時問丙○○，我父親李振發在家嗎？丙○○回答不在，雙方便口角，
      其中一名姓名不詳男子，拿起店內椅子往桌上摔，四人就將丙○○欲強押上車
      ，其中一名男子用槍抵著丙○○腰部，並用槍柄敲擊丙○○鼻樑。」等語（見
      上開偵查卷第十頁反面），復於偵查中證稱：「（問：他們四人為何要把丙○○押上車？）他們四人以為丙○○在罵丁○○，所以要把丙○○帶走，要帶去
      哪裡我不知道，但丁○○之車停在我店之前面，要把丙○○帶去車內：：：。
      」等語相符（見前開偵查卷第三十頁反面、第三十一頁正面）。而另一目擊證
      人甲○○於偵查中復證稱：其當時在新社便當店內唱歌，丁○○帶三人進來要
      找李振發，其回答說李振發不在，他們便把店內另一位客人押走，被押走之人
      就是丙○○等語（見上開偵查卷第七十一頁正面）；又證人即製作被害人丙○○警詢筆錄之新社分駐所警員楊泰興於本院審理時亦結證稱：製作告訴人筆錄
      時係依照被害人之陳述記載，當日見到被害人神情緊張地跑進派出所，且見到
      被告當日追趕被害人至派出所後，曾一度在外叫囂，要被害人出去等語（見本
      院九十二年十月十六日審判筆錄），經核與被害人上揭所陳稱遭被告追趕至派
      出所等情並無齟齬之處，此益徵被害人上揭指訴遭被告妨害自由之情節應非虛
      構。此外，並有被害人丙○○受傷照片二張及現場圖一張附卷足稽，是被害人
      丙○○於上揭時地遭被告丁○○等四人從「新社便當店」內強押至店外上開自
      用小客車停放處，而剝奪丙○○行動自由之事實，足堪認定。
（二）至證人丙○○、乙○○及甲○○等人事後雖於偵查、本院審理時均翻異前詞，
      丙○○於偵查中改陳稱：「本來我在新社便當店吃飯，丁○○自後進來，丁○○說大家好久不見去中興嶺那邊喝酒。我不去，所以跟丁○○發生拉扯。」云
      云（見上開偵查卷第九十四頁正面）；乙○○於偵查中及本院審理時改稱：丙○○沒有被丁○○等四人押出去，是勾肩搭背一起出去云云（見上開偵查卷第
      一一六頁正面及本院九十二年十月十六日審判筆錄）；甲○○於本院審理時改
      稱：沒有看到丙○○被押走云云（見上開本院審判筆錄）。然證人甲○○於本
      院審理時自陳：因被告丁○○看起來面露凶相，會怕等語（見上開本院審判筆
      錄第十頁），已足認證人甲○○其後更異其詞，顯係因恐懼遭人報復而不能任
      意陳述，則應以其前於警偵訊中所為陳述，較為可信。又證人乙○○於本院審
      理時改稱：丙○○沒有被丁○○等四人押出去，是勾肩搭背一起出去云云，不
      僅與證人丙○○、甲○○證述情節不符，且與被告丁○○於本院審理時自承與
      丙○○打架並拉扯至店外等情（見本院九十二年十一月二十七日審判筆錄）相
      違，足見證人乙○○於本院審理時翻異前詞，應係受外力介入而為迴護被告之
      詞，亦不足為憑。再者，按告訴人及證人在案發當時之供述，與事發時點最為
      接近，記憶較為清晰，復較少權衡利害得失、受他人干預或互相勾串供詞，比
      之事後翻異之詞，理應更為可採，在無其他事證可證明其嗣後翻異之詞與事實
      更為相符時，自不得任意捨棄其前開最初之供述而不採（最高法院七十三年台
      上字第三九九八號判決要旨參照）。查證人丙○○、乙○○及甲○○前於警詢
      或偵查中之供述，均大致相符，已如前述，其等所為上開改證稱之內容，因與
      前所為證述，均大相逕庭，出入甚多，則在無其他事證可證明其等嗣翻異之詞
      與事實更為相符時，自不得任意捨棄其等上開最初警詢或偵查中之證述而不採
      ，而遽以採信其等嗣翻異前詞之上開證述內容。是被告以證人丙○○、乙○○
      及甲○○之陳述前後不一為由，而辯稱上開證人等之證述內容均非實在云云，
      顯不足採。
（三）雖上開證人丙○○、乙○○及甲○○就丁○○等四人妨害自由之犯罪細節，諸
      如現場究竟係何人毆打丙○○及毆打丙○○之物係從何處取出等情，證述容有
      不同，惟證人之陳述相互間有所歧異時，究竟何者為可採，法院仍得本其自由
      心證予以斟酌，非謂一有不符或矛盾，即應認其全部均為不可採信，苟基本事
      實之陳述，與真實性無礙時，則仍非不得予以採信（最高法院七十四年臺上字
      第一五九九號判決參照）。衡以案發當時之混亂場面、犯罪行為時間短暫及證
      人等因此突發事件而受到驚嚇等情，實難要求證人等對案發過程作鉅細靡遺之
      描述，渠等間就案發當時被害人丙○○為被告丁○○等四人從新社便當店內押
      至店外上開自用小客車停放處，而剝奪丙○○行動自由之基本事實之證詞，既
      互核相符，有關細節部分之歧異尚無礙其證言之真實性，依上開判例意旨，自
      得採認為論罪證據，是被告以證人丙○○、乙○○及甲○○之對於究竟係何人
      毆打丙○○及毆打丙○○之物係從何處取出之事實互有出入為由，而辯稱上開
      證人等之證述內容均非實在云云，亦不足採。
（四）另證人張孟湖雖於本院審理時證稱：「（問：被告有無將告訴人押上車？）他
      們只有拉拉扯扯，我沒有看到被告押告訴人（即丙○○）。」（見本院九十二
      年十一月二十七日審判筆錄）云云。然證人張孟湖在案發當時係被告丁○○同
      行友人之一，依上開證人等之前揭證詞，證人張孟湖、綽號「小偉」（音譯）
      之姓名年籍不詳成年男子及一名姓名年籍不詳之成年男子與被告丁○○共同涉
      有前揭妨害自由之罪嫌犯行，屬利害關係人，則證人張孟湖與被告丁○○關係
      休戚與共、利害一致，其證詞有偏頗被告之虞，應與常情無違，自難採為對被
      告有利事實認定之證據，綜上所述，被告上揭所辯顯屬卸責之詞，不足採信。
      本件事證已臻明確，被告之犯行堪以認定。
二、核被告丁○○所為，係犯刑法第三百零二條第一項之剝奪他人行動自由罪。被告
    丁○○與案外人張孟湖、綽號「小偉」之成年男子及一名姓名年籍不詳之成年男
    子四人間，有犯意聯絡及行為分擔，均為共同正犯。爰審酌被告丁○○因細故即
    夥同他人任意毆打、強押被害人丙○○，其犯罪動機雖不值憫恕，惟其剝奪被害
    人丙○○之行動自由甚短，且對被害人丙○○所施加身體上之危害非鉅，並已與
    被害人丙○○達成和解及犯後猶飾詞卸責，不知悔改等一切情狀，量處如主文所
    示之刑，並諭知易科罰金之折算標準。又公訴人雖具體求刑，認應量處被告有期
    徒刑二年，然本院審酌上情，認被告以量處如主文所示之刑為適當，公訴人求處
    之刑尚嫌過重，併此敘明。
三、至證人張孟湖涉與被告丁○○共犯上揭妨害自由罪嫌，應另由檢察官依法偵辦，
    附此敘明。
據上論斷，應依刑事訴訟法第二百九十九條第一項前段，刑法第二十八條、第三百零
二條第一項、第四十一條第一項前段，罰金罰鍰提高標準條例第一條前段、第二條，
判決如主文。
中       華      民      國     九十二    年     十二     月   十八     日
                               臺灣臺中地方法院刑事第四庭
                                     審判長法  官  張  靜  琪
                                           法  官  羅  智  文
                                           法  官  王  世  華
右正本證明與原本無異。
如不服本判決，應於判決送達後十日內向本院提出上訴狀，上訴於臺灣高等法院臺中
分院( 須附繕本 )。
                                           書記官
中       華      民      國     九十二    年     十二     月   十八     日
附錄本案論罪科刑法條：
刑法第三百零二條第一項：
私行拘禁或以其他非法方法，剝奪人之行動自由者，處五年以下有期徒刑、拘役或三
百元以下罰金。


司法院資訊處製作；財團法人民間司法改革基金會備份。
